臺灣基隆地方法院民事判決　九十一年度訴字第三五號
　　原　　　告　乙○○
　　被　　　告　甲○○
右當事人間請求損害賠償事件，本院判決如左：
    主    　文
原告之訴及假執行之聲請均駁回。
訴訟費用由原告負擔。
  　事　  　實
甲、原告方面：
一、聲明：
（一）被告應給付原告新台幣伍佰柒拾萬捌仟捌佰柒拾伍元及法定遲延利息。
（二）願供擔保請准宣告假執行。
二、陳述：
（一）兩造於民國九十年二月十七日就原告所有基隆市○○街一０七巷二十二號之房
      屋裝潢工程簽訂契約書，約定工程款為新台幣（下同）三百萬元，工程期限為
      簽約日起六十個工作日完成。迄至同年七月十九日被告通知驗收，原告發現被
      告之工作有諸多瑕疵，工程品質粗劣，驗收未通過，雙方協議予被告七天時間
      改善所有工程；嗣七月二十四日被告再請原告驗收，原告發現工程如舊，全部
      未改善。查本件工程之木工、玻璃、空調、磁磚等等均存有許多顯而易見之瑕
      疵，根本不具備兩造合約所約定之品質，原告無法為通常之使用。而被告現已
      拒絕修補瑕疵，原告只得自行雇工改善。經原告委請第三人估價之結果，所需
      費用為二百七十六萬八千八百七十五元，被告應如數賠償原告。
（二）依兩造合約書逾期責任中第一項約定，因被告之責任未能如期完工時，每逾期
      一日須扣除工程款千分之一。再依兩造於九十年七月十九日之協議，被告如逾
      期完工，每逾一日加扣總工程款千分之十。查本件工程迄今既未經原告驗收合
      格，不能認為已經完工。是依上述之約定，原告得自九十年七月二十六日起請
      求被告給付每日以總工程款千分之十一計算之違約金，據此計算每日為三萬三
      千元，原告僅先請求九十日之逾期違約金，合計為二百九十七萬元。
三、證據：提出工程契約書、協議書、切結協議書、存證信函、現場照片、估價單等
    物為證。
乙、被告方面：
一、聲明：請求駁回原告之訴及假執行之聲請。
二、陳述：
    被告就原告坐落於綠葉山莊之新居裝潢工程，早於九十年七月十九日全部完工，
    請原告驗收，當日原告提出瑕疵部分要求改善，當場雙方簽立協議書，由被告進
    行修繕，並於同年七月二十四日再請被告驗收。詎原告竟謂全部未改善，經協調
    後雙方同意就瑕疵部分進行扣款，但原告扣款過高，致協議未成。是本件工程確
    已完工，自九十年七月二十四日後並無逾期違約金之問題。又本件工程縱有瑕疵
    ，僅生被告負有修補義務之法律效果，原告請求之修繕費用幾近本件工程之全部
    費用，顯非合法。再者原告對被告仍有工程尾款及追加工程款尚未給付，原告僅
    得自上述工程款內扣除瑕疵修補費用。
三、證據：提出照片、扣款明細表、工期表等物為證。
    理      由
一、原告主張：被告於民國九十年二月十七日與原告訂立室內裝潢工程承攬契約，就
    原告坐落基隆市○○區○○街一０七巷二十二號之房屋，由被告裝潢，工程總價
    三百萬元，應於六十個工作天內完成。惟至九十年七月二十四日原告第二次前往
    驗收時，系爭工程仍存有諸多瑕疵，原告無法為通常之使用，工作根本未完成。
    則依兩造所訂契約及七月十九日第一次驗收時之協議，被告逾期完工應給付原告
    每日按工程總價千分之十一計算之違約金，原告僅請求自九十年七月二十六日起
    算，合計九十天之逾期違約金。又被告現已拒絕修補瑕疵，原告須雇工另行修繕
    ，所須費用應由被告負賠償之責。被告則以：其於九十年七月十九日即完成所有
    工程通知原告驗收，復應原告之要求就瑕疵進行修繕，並於七月二十四日修繕完
    竣後再次通知原告驗收。詎原告卻藉詞工程瑕疵及工期延誤，拒不支付工程尾款
    及追加工程款。是本件既已完工，原告不得請求被告給付九十年七月二十六日後
    之逾期違約金。又本件工程縱有瑕疵，原告亦願負擔保責任並由工程款中扣除，
    被告所提出之修補費用幾近本件之工程總價，並非合法等語，資為抗辯。
二、原告就其主張之事實，雖據提出工程契約書、協議書、切結協議書、存證信函、
    現場照片、估價單等物為證，然查：（一）本件工程總價為三百萬元，工程項目
    則包括拆除工程、泥作工程、木作工程、水電工程、鐵鋁作工程、窗帘工程、冷
    氣工程、其他工程及傢俱、電器、廚具等多項內容，此觀原告提出之協議書所附
    之工程明細表即明。而原告主張之工程瑕疵，依其所提出之現場照片，絕大部分
    均屬木作工程部分，且除木作地板外率多為未妥善收尾、清潔之小瑕疵。相較於
    上述本件工程之所有項目，能否因此等瑕疵之發生，而認本件整體工程尚未達完
    工之程度，已有可疑。再者上述協議書所附之工程明細表上，原告曾於九十年七
    月二十四日二度驗收時，就其認為瑕疵未修復而應扣款之項目，在該項目後以手
    寫扣款之金額，總計所有瑕疵應扣款金額為十三萬七千九百元，此為原告所自認
    。則以此原告所主張之扣款數額相較於總工程款三百萬元，尚未達二十分之一，
    比例上極小，更可認被告承作之工程整體已達完工之程度，僅有少部分項目有瑕
    疵發生而已。（二）本件被告就其應收未收之工程尾款及加追工程款，另案於九
    十年間向台灣士林地方法院起訴，經該院收案以九十年度訴字第一五四七號承辦
    ，並於九十一年八月二十八日宣判。在該案進行中兩造曾協議關於系爭工程是否
    「完工」之爭執，同意由參與審判之專家鄭興國先生之意見為準。經鄭先生至現
    場勘驗之結果，其認為本件工程已完工，但是工程有瑕疵等事實，有卷附該案件
    之判決正本可稽。是則本件既於另案經專家參審，經勘驗現狀後認定工程業已完
    工，自得據為本件之參考。故由上開專家之意見，足認系爭工程至遲於九十年七
    月二十四日被告修繕完成通知原告驗收時，已達完工之狀態。（三）參以原告自
    承於九十年七月二十四日二度驗收時，曾自定卷附之切結協議書。查該切結協議
    書雖未經被告簽署同意，但其上原告已明確記載「…未完工部份再次進行至九十
    年七月十九日完工交屋，由甲方正式驗收。經甲方驗收後有多處施工不良之地方
    請乙方重新整修完工後再請甲方重新驗收，…九十年七月二十四日乙方再請甲方
    驗收，經驗收後仍有多處施工不良的地方，後經雙方協議施工不良之部份依報價
    單之金額扣款。本案工程至今日已完工，…。」等內容，由此益足推定七月二十
    四日時原告亦認系爭工程已達完工之狀態，其僅認完成之工作內容有瑕疵而主張
    扣款等事實。綜合上述，本院認本件工程至遲於九十年七月二十四日時已達完工
    之程度，僅一小部分工作項目有瑕疵。惟此僅為被告因此是否應負瑕疵擔保責任
    或不完全給付損害賠償之問題，與遲延完工究屬二事，不得混為一談。故原告主
    張系爭工程迄今仍未完工，其得請求自九十年七月二十六日起算之逾期違約金云
    云，尚非可採。
三、按工作進行中，因承攬人之過失，顯可預見工作有瑕疵或有其他違反契約之情事
    者，定作人得定相當期限，請求承攬人改善其工作或依約履行；承攬人不於前項
    期限內，依照改善或履行者，定作人得使第三人改善或繼續其工作，其危險及費
    用，均由承攬人負擔；民法第四百九十七條雖定有明文。惟該條文僅適用於工作
    尚未完成前，此觀條文內容即明，本件工程既經認定業已完成，即無該條規定之
    適用，原告據以請求被告給付修繕費用，容有誤會。雖其另主張得依民法第四百
    九十三條第二項、第四百九十四條之規定向被告請求，惟按諸民法第四百九十三
    條第二項「承攬人不於前項期限內修補者，定作人得自行修補，並得向承攬人請
    求償還修補必要之費用。」之內容，可知本件原告倘欲請求修補費用，須原告業
    已自行僱工修補並支出費用為前提要件，查本件原告所主張之二百七十六萬八千
    八百七十五元之修補費用，僅係請第三人估價而得，此觀原告起訴狀之陳述與其
    提出之估價單即明，是以原告既尚未僱工進行修補，即無爰引該項規定請求被告
    償還修補費用之餘地。至同法第四百九十四條則規定「承攬人不於前條第一項所
    定期限內修補瑕疵，或依前條第三項之規定拒絕修補或其瑕疵不能修補者，定作
    人得解除契約或請求減少報酬。但瑕疵非重要，或所承攬之工作為建築物或其他
    土地上之工作物者，定作人不得解除契約。」據此，原告固得請求減少報酬，然
    依誠信原則，所得減少之報酬原則上亦應以必要之修補費用為據，其理甚明。查
    原告所提之估價單，內容為將被告已完成之工程全部拆除重做，並非單純修補瑕
    疵費用而已，核其所為主張實屬權利濫用，毫無可採。末者原告另主張被告有不
    完全給付之情形，雖非無據，惟依法被告就此亦僅負損害賠償之責。查本件原告
    所完成之工作物僅有部分之瑕疵，業已詳述如前，客觀上並未達須全部拆除重做
    之程度，自不得以此費用做為損害賠償之計算標準。綜上，原告此部分之主張均
    非適法，應以被告之抗辯為可信。
四、從而，原告本於承攬契約提起本訴，請求被告給付如其聲明所示之金錢，並無理
    由，不應准許；其假執行之聲請亦失所依據，應予駁回。
五、兩造其餘攻擊防禦方法，於本判決之結果不生影響，爰不一一論述，附此敘明。
結論：原告之訴為無理由，依民事訴訟法第七十八條，判決如主文。
中　　　華　　　民　　　國　　九十一　　年　　十二　　月　　　六　　　日
                                臺灣基隆地方法院民事庭
~B法　　　官　陳鈺林
右為正本係照原本作成
如對本判決上訴，須於判決送達後廿日內向本院提出上訴狀
中　　　華　　　民　　　國　　九十一　　年　　 十二　　 月　　　六　　　日
~B法院書記官　李繼業
